【裁判字號】    92,訴,1618
【裁判日期】    920822
【裁判案由】    準強盜
【裁判全文】
臺灣臺中地方法院刑事判決                        九十二年度訴字第一六一八號
    公  訴  人  臺灣臺中地方法院檢察署檢察官
    被      告  甲○○
    指定辯護人  本院公設辯護人乙○○
右列被告因準強盜案件，經檢察官提起公訴（九十二年度偵字第一二六二五號），本
院判決如左：
    主  文
甲○○竊盜未遂，累犯，處有期徒刑肆月，如易科罰金，以參佰元折算壹日。
    事  實
一、甲○○前曾有違反麻醉藥品管理條例前科，於民國（下同）八十八年一月二十七
    日、八十八年二月二十二日，再因恐嚇取財、搶奪等案件，分別經本院及臺灣高
    等法院臺中分院各判處有期徒刑十月及二年六月確定，後上開二案件經合併定應
    執行之刑為有期徒刑三年，經送監執行後於八十九年十一月三日因縮刑假釋出獄
    ，假釋期間並付保護管束（縮刑後指揮書執畢日期為九十年六月二十五日）；嗣
    又於九十年四月十六日，再因犯連續竊盜罪，經本院於九十年八月二十二日判處
    有期徒刑六月，並於九十年九月十日確定，復因上開假釋經撤銷仍需執行殘刑有
    期徒刑七月二十二日，又經送監執行甫於九十一年九月八日執行完畢【係於翌日
    即九日始出監（公訴人誤認為係於九十一年七月六日執行完畢），後又於九十一
    年十二月二十三日另犯搶奪罪，經本院於九十二年三月二十一日以九十二年度訴
    字第六一一號判處有期徒刑十月】，再於九十二年二月十六日另犯竊盜罪，經本
    院於九十年四月三十日以九十二年度易字第一一０六號判處有期徒刑八月（於九
    十二年六月二十日確定）。詎其猶不知悔改，於九十二年五月二十六日上午十時
    許行經臺中市○○路與大勇街口時，見丙○○所有車號７Ｐ─１２８號營業自用
    小客車車窗未關，竟基於意圖為自己不法所有之犯意，由該營業小客車右前車窗
    俯身向內動手拆卸車內無線電主機（鈞宇牌Ｓ／：Ｎ／Ｃ：二一七０號，價值約
    新台幣二萬元），適為車主丙○○發現，乃上前制止，始未得逞，嗣經路人報警
    後，始由臺中市警察局第三分局立德派出所員警辛行健至現場將甲○○帶回警局
    而獲悉上情。
二、案經臺中市警察局第三分局移送臺灣臺中地方法院檢察署檢察官偵查起訴。
    理  由
一、訊據被告甲○○固曾於警訊、偵查中及移審本院接受初訊時，矢口否認有何於右
    揭時、地探身進入被害人丙○○停放於臺中市○○路與大勇街口之車號７Ｐ─１
    ２８號營業自用小客車內，著手拆卸車內無線電主機，惟尚未拆除完畢即遭被害
    人丙○○發現等犯行，惟其於本院調查、審理時皆已坦承：我確實有想要偷該無
    線電主機機台，當時剛要拆，已經在摸該無線電主機的線了，但是立刻就被被害
    人丙○○發現而壓制在地上等語，核其所述與被害人丙○○於警訊指述之被害情
    節大致相符，並有案發現場系爭營業自小客車之無線電主機已遭拆放於該車車內
    之腳踏板處相片在卷可稽，堪信被告此部分關於有竊取該無線電主機並已著手，
    惟因遭車主發現而未遂之自白，與事實尚屬相符而堪以採信，從而被告本件犯行
    乃屬事證明確而堪以認定。
二、公訴人固認被告於遭被害人丙○○發現正著手竊取系爭無線電主機時，見事跡敗
    露，為脫免逮捕而與被害人丙○○拉扯、扭打而施加強暴之行為，依刑法第三百
    二十九條之規定，應論以同法第三百二十八條第四項、第一項之罪嫌云云。惟被
    告甲○○辯稱：當時頭伸入系爭營業小客車內，被車主發現後抬頭即遭車主及其
    友人約三人左右壓在地上，當時沒有反抗或與被害人丙○○扭打等語。按刑法第
    三百二十九條之準強盜罪，係以竊盜或搶奪，因防護贓物、脫免逮捕或湮滅罪證
    而當場施以強暴、脅迫為構成要件；而所謂強暴，謂直接或間接對於人之身體施
    以暴力，壓制被害人之抗拒，或使被害人處於不能抗拒之狀態，最高法院八十二
    年度台上字第三八四二號著有判決可資參照；又刑法第三百二十九條之準強盜罪
    以竊盜或搶奪，因防護贓物、脫免逮捕或湮滅罪證而當場施強暴脅迫為要件，是
    行為人主、客觀上須以實施強暴脅迫為手段，以達防護贓物、脫免逮捕或湮滅罪
    證之目的，始屬相當，如欠缺此項手段、目的關係，即難以本罪相繩，最高法院
    八十八年度台上字第二一八三號亦著有判決可供參考。經查：本件被害人丙○○
    於警訊中僅略稱：「當時我正在忠孝路與大勇街口排班等客人，先是發現有人騎
    機車在附近來回繞了二次且東張西望，有點奇怪，我便有提高警覺，過了不久大
    約十時許，就發現有人趴在我的車７Ｐ─１２８號之右前車窗上，我即上前看見
    他正在拆我的東西，即與他發生扭打，他一直說不是他一直要掙脫逃走，然後警
    方就到場將他帶回派出所。」等語，惟「扭打」僅一說明之詞句，究竟被告甲○
    ○如何與被害人丙○○發生扭打以及扭打之情節如何，均未見被害人丙○○有所
    描述，實有待被害人丙○○詳加描述以明事實，惟經本院以證人身份依法傳、拘
    被害人丙○○均未獲到庭作證，則尚難僅憑被害人丙○○抽象描述有「扭打」之
    情節即認定被告於遭查獲竊盜未遂時有為脫免逮捕而當場對被害人或逮捕之人施
    強暴、脅迫之犯行存在；另本院亦傳訊臺中市警察局第三分局立德派出所到場處
    理之員警辛行健出庭作證，據該員到庭結證稱：「（問：本件是否你到現場處理
    ？）對。」、「（問：當時情形？）我們收到勤務中心通報說在忠孝路大勇街有
    民眾報案有竊嫌，我們到現場就看到被害人丙○○把被告壓在地上，丙○○說被
    告就是竊嫌，我們就把被告帶回派出所。」、「（問：當時有無打鬥的痕跡？或
    者是被害人還有被告身上有衣衫不整，或臉上有擦傷或瘀傷的現象？）沒有，我
    們只看到被害人丙○○把被告壓在地上。」、「（問：丙○○當時是否說被告想
    要逃跑，他才把他壓制住？（提示警訊筆錄））被害人是這樣講，但是我們並沒
    有看到。」、「（問：當時被告被抓到時，腳有無一跛一跛的現象？）帶回派出
    所時有看到他一跛一跛的，我們問他，但他說是他之前與朋友騎車時受傷的。」
    、「（問：被害人有無描述當時扭打的過程？）被害人只有說有發生扭打而已。
    」、「（問：當時被告是被壓制在哪？）從車子乘客座旁邊到被告被按在地上的
    地方距離大概一公尺。」等語，則以證人辛行健到現場處理時，均未見現場有何
    打鬥跡象，被告甲○○及被害人丙○○身上均無打鬥所遺留之任何衣物破損不整
    或身體掛彩等痕跡存在，實難僅以被害人抽象之有「扭打」過之指述認定被告甲
    ○○當時有何對被害人丙○○施加暴力以脫免逮捕之情節，更何況被告甲○○當
    時係遭被害人丙○○壓制在距離系爭營業自小客車右側車門不到一公尺的地上，
    則以該距離之短，顯可推測被告甲○○幾乎是在遭被害人丙○○發現之瞬間即遭
    壓制在現場地上；且依據證人辛行健於本院審理時復證稱：現場有很多計程車司
    機在排班，到達現場時除看見被告甲○○遭被害人丙○○壓制在地上以外，還有
    幾名被害人丙○○之友人或排班計程車司機在旁邊圍觀等語，則以該客觀情事觀
    之，被告實難於較被害人丙○○方面人力單薄之情形下，對被害人丙○○施以何
    強暴、脅迫之犯行，縱被告甲○○有於遭受被害人丙○○壓制時奮力掙扎之行為
    ，然此等被動之行為，尚與有積極暴行而達於強暴、脅迫之程度有間，揆諸前開
    說明，難認已符合刑法準強盜之加重犯行綜據前述，本件自難遽為被告甲○○有
    當場為脫免逮捕而施強暴之準強盜罪之認定，在此敘明。
二、核被告所為，係犯刑法第三百二十條第三項、第一項之竊盜未遂罪，公訴人認被
    告所為係犯刑法第三百二十九條之準強盜罪，起訴法條，尚有未洽，應予變更。
    （因竊盜與準強盜罪之罪質雖有不同，然其基本社會事實即竊盜基本事實仍屬相
    同，故得變更起訴法條）；而被告所犯上揭竊盜罪，乃未遂犯，應依刑法第二十
    六條前段規定減輕其刑。末查被告甲○○前曾於八十八年一月二十七日、八十八
    年二月二十二日，再因恐嚇取財、搶奪等案件，分別經本院及臺灣高等法院臺中
    分院各判處有期徒刑十月及二年六月確定，後上開二案件經合併定應執行之刑為
    有期徒刑三年，經送監執行後於八十九年十一月三日因縮刑假釋出獄，假釋期間
    並付保護管束（縮刑後指揮書執畢日期為九十年六月二十五日）；嗣又於九十年
    四月十六日，再因犯連續竊盜罪，經本院於九十年八月二十二日判處有期徒刑六
    月，並於九十年九月十日確定，復因上開假釋經撤銷仍需執行殘刑有期徒刑七月
    二十二日，又經送監執行甫於九十一年九月八日執行完畢（係於翌日即九日始出
    監），有臺灣高等法院被告全國前案紀錄表、臺灣臺中地方法院檢察署刑案資料
    查註紀錄表及本院法務部在監在押資料表各一份附卷可稽，被告前受有期徒刑執
    行完畢，於五年以內再犯本件有期徒刑以上之罪，為累犯，應依刑法第四十七條
    規定加重其刑。爰審酌被告之素行不良、有多次竊盜、搶奪之犯行，顯見對於物
    品之歸屬認知不當，以及其犯罪之動機與目的均係為圖一己之私利與其竊盜之方
    法、犯後雖曾一度矯飾卸責，惟嗣後尚能懸崖勒馬而坦承犯行等一切情狀，量處
    如主文所示之刑，並依刑法第四十一條第一項之規定，諭知易科罰金之折算標準
    ，以示懲儆。
據上論斷，應依刑事訴訟法第二百九十九條第一項前段、第三百條，刑法第二十六條
前段、第三百二十條第三項、第一項、第四十七條、第四十一條第一項前段，罰金罰
鍰提高標準條例第一條前段、第二條，判決如主文。
中      華      民      國      九十二      年    八    月    二十二    日
                                   臺灣臺中地方法院刑事第七庭
                                        法  官   林  學  晴
右正本證明與原本無異。
如不服本判決，應於送達後十日內向本院提出上訴狀（須附繕本），上訴於臺灣高等
法院臺中分院。
                                        書記官
中      華      民    國      九十二      年    八    月    二十五    日
附錄論罪科刑法條
中華民國刑法第三百二十條
 (普通竊盜罪、竊佔罪)
意圖為自己或第三人不法之所有，而竊取他人之動產者，為竊盜罪，處五
年以下有期徒刑、拘役或五百元以下罰金。
意圖為自己或第三人不法之利益，而竊佔他人之不動產者，依前項之規定
處斷。
前二項之未遂犯罰之。


司法院資訊處製作；財團法人民間司法改革基金會備份。
